【裁判字號】    91,訴,524
【裁判日期】    920312
【裁判案由】    公共危險
【裁判全文】
臺灣宜蘭地方法院刑事判決                          九十一年度訴字第五二四號
    公  訴  人  臺灣宜蘭地方法院檢察署檢察官
    被      告  甲○○  男  三.
    指定辯護人  本院公設辯護人  乙○○
右列被告因公共危險案件，經檢察官提起公訴（九十一年度偵字第三二一八號），本
院判決如左：
    主  文
甲○○放火燒燬自己所有之衛生紙及棉被，致生公共危險，累犯，處有期徒刑肆月，
如易科罰金以參佰元折算壹日。並應於刑之執行完畢後，令入相當處所施以監護陸月
。
    事  實
一、甲○○曾於民國（下同）七十七年間，因違反懲治盜匪條例等案件，經臺灣高等
    法院判處有期徒刑九年，並經最高法院駁回上訴確定在案，於八十七年三月四日
    因縮短刑期假釋期滿執行完畢。仍不知悔悟，因自青少年時期起飲酒，罹有酒癮
    ，致酒精誘發精神病症狀，有酒精戒斷及酒精依賴，並有疑似頭部外傷引起器質
    性精神病，為精神耗弱之人，於九十一年五月九日下午近五時許，在其羅東鎮○
    ○街五十三巷四十二之二號三樓住處，產生幻聽幻視現象，因而對外界事物之判
    斷及自由決定意思之能力，較普通人之平均程度，顯然減退，其精神狀態已達於
    精神耗弱之程度，認為有人要殺死伊，竟基於放火燒燬其所有棉被及衛生紙之犯
    意，以打火機在大廳中間地面點燃棉被，在大廳東側地面、廚房櫃子北側地面、
    冰箱東南側地面、大廳東西向座椅上（二處）及座椅下方地面等處點燃衛生紙六
    處，致生公共危險，嗣即逕行離開上開住處，並脫去上衣在街上遊蕩；嗣因民眾
    發現該屋傳出陣陣焦煙味，而及時於同日下午五時九分許報警處理，始為趕至之
    宜蘭縣警察局羅東分局開羅派出所員警及消防人員撲滅煙勢，而未釀成災害。
二、案經宜蘭縣警察局羅東分局報請臺灣宜蘭地方法院檢察署檢察官偵查起訴。
    理  由
一、訊據被告甲○○坦承於前揭時地點燃棉被及衛生紙等情，核與證人即首先趕至被
    告住處之宜蘭縣警察局羅東分局警員丙○○於偵查中供述：「他是我管區的人，
    他從他母在今年五、六月間過世後，精神狀況就開始出現問題，也常喝酒：：：
    我當時聽到該地址就有問李某這不是你家嗎？他說是，並告訴我說因為有人要壓
    他，所以他才燒棉被，想把該人燒死」及於本院訊問時供證：「當時我在派出裡
    面執勤，有民眾報案說有人沒有穿上衣在街上遊盪，就被警察帶回派出所，當時
    我還跟他聊天，問他為何在街上遊蕩，我跟他有認識。他被帶回派出所後隔了二
    十分鐘後有人報案說羅東鎮○○街五十三巷四十之二號房子冒出濃煙，我聽到後
    知道住址是他家，我就載他回他家，他就拿鑰匙開門，我到現場時消防隊還沒有
    到，開門後我看到屋內沒有起火，只是棉被在悶燒，屋內都是濃煙，我進屋內後
    因為沒有電燈，光線不佳，我看不很清楚，我就趕快把棉被拿到浴缸泡水，約三
    、四分鐘後消防隊就來了。棉被悶燒附近沒有看到其他易燃物。」等情節及證人
    即宜蘭縣警察局消防局第二大隊羅東消防分隊隊員丁○○於本院訊問時證述：「
    當天有民眾說看到羅東鎮○○街五十三巷四十二之二號三樓房子冒煙，陣陣的燒
    焦味，我們就出動消防車，當時巷弄很小，二部消防車停在巷口，我們是步行進
    入，當時在外觀看沒有看到冒出濃煙，當天我並沒有進入屋內看，因為義消進去
    後火根本沒有燒起來，我們都沒有射水，現場也沒有火勢，現場只有紙張燃燒後
    的灰燼。到了第二天我才回到現場看鑑定，我發現屋內地上有五處衛生紙燃燒過
    的灰燼，燃燒的量很少，現場也沒有其他的易燃物，另一處有燻黑的痕跡。電前
    幾個月就被斷電了。根據我的經驗屋內的情形應該不會引起住宅火災，因為棉被
    附近沒有引燃物，而且很空曠，而且房子是水泥建築，不可能引起火災燃燒到其
    他住戶」等情節相符，並有宜蘭縣政府消防局火災原因調查報告書所附之火災原
    因調查報告書摘要、火災現場勘查人員紀錄、火災現場勘查紀錄及原因判斷、火
    災出動觀察紀錄、火災現場平面及物品配置圖及內容為衛生紙已被燒燬成灰燼、
    棉被已燒燬成一處一處焦黑燒燬部分之照片七張及被告住處住宅外觀及所使用打
    火機之照片二幀等在卷可稽，又被告於點燃衛生紙及棉被後，造成衛生紙燃燒成
    灰燼，棉被部分焦黑燒燬無法使用，且濃煙四散，故鄰居報警處理，而其放火燃
    燒衛生紙及棉被之處所係在住宅內，故已事實上發生公共危險。雖被告辯稱：伊
    當日迷迷糊糊的，不記得當時的情形，是管區警察叫我回家開門，後來警察打電
    話給我要我去做筆錄才知道這件事云云，核屬事後卸責之詞，不足採信。是被告
    犯行堪以認定，應予依法論科。
二、核被告所為，係犯刑法第一百七十五條第二項放火燒燬自己所有物致生公共危險
    之罪。被告以同一犯意，放火燒燬自己所有之衛生紙及棉被，係屬實質上一罪。
    公訴意旨雖認被告所為係犯刑法第一百七十三條第三項、第一項之放火燒燬現供
    人使用之住宅罪之未遂犯，惟按該罪之構成，需行為人主觀上有放火燒燬現供人
    使用住宅之故意。經查：被告自放火行為被查獲時起即自始否認有放火燒燬住宅
    之故意，另證人即宜蘭縣警察局羅東分局警員丙○○於偵查中供述：我問被告，
    被告說是因為有人要壓他，所以他才燒棉被：：：等節，而被告僅單純燃燒自己
    所有之衛生紙及棉被，所燃燒之衛生紙及棉被附近均未另聚集或放置易燃物助燃
    ，且所燃燒之衛生紙數量甚少，依客觀情形判斷，顯不足引燃他物使住宅發生大
    火，此外復無其他證據證明被告有放火燒燬現供人使用住宅之主觀犯意，是尚難
    認被告有放火燒燬現有人使用之住宅之犯意，核其所為，僅係構成同法第一百七
    十五條第二項之罪名，公訴意旨容有未洽，惟其起訴之基本社會事實同一，本院
    自應依法變更起訴法條並予以審理。又被告曾於七十七年間因違反懲治盜匪條例
    等案件，經臺灣高等法院判處有期徒刑九年，並經最高法院駁回上訴確定在案，
    於八十七年三月四日因縮短刑期假釋期滿執行完畢，有臺灣宜蘭地方法院檢察署
    刑案資料查註紀錄表、臺灣高等法院檢察署刑案紀錄簡覆表及臺灣高等法院被告
    全國前案紀錄表各一件附卷足稽，其於五年內再犯有期徒刑以上之本罪，為累犯
    ，應依刑法第四十七條規定加重其刑。另查經檢察官詳實調查，函請行政院國軍
    退除役官兵輔導委員會員山榮民醫院為被告作精神鑑定，結果認：被告自青少年
    時期即開始有飲酒之習慣，在八十六年左右在停止喝酒後會出視幻覺聽幻覺與被
    害感，在與母親吵架後即外出而出車禍，昏迷數日後清醒，此後記憶力變差脾氣
    暴躁同時有睡眠障礙。車禍後其在酒後記憶力喪失與出現精神症狀的情形更加明
    顯，最近一二年已出現手抖睡眠障礙記憶力喪失等戒斷症狀，臨床診斷為酒精誘
    發之精神病症狀，酒精戒斷及酒精依賴，疑似頭部外傷引起器質性精神病，並有
    多重藥物濫用，於案發時之精神狀態，應已達精神耗弱之程度，此有該院九十一
    年十一月七日員醫醫字第０一九０００四一九六號函及精神鑑定報告書一份在卷
    可參，參酌其行為當時之行徑相較於一般正常精神狀態之人所為之行為顯屬異常
    ，核屬精神耗弱之人，應依刑法第十九條第二項規定減輕其刑。並應依法先就累
    犯加重其刑後減輕之。爰審酌被告之素行不佳，此有台灣高等法院被告全國前案
    紀錄表在卷可憑，因情緒不佳，竟放火燒燬自己之物致生公共危險，復否認犯行
    及犯罪後態度等一切情狀，量處如主文所示之刑，並諭知易科罰金之折算標準。
    又依前開精精神鑑定報告書，認被告至少需短期戒治其酒癮病症，並長期在精神
    科門診定期追蹤，且施以心理治療，以協助其戒除酒癮，並阻止酒精對腦部的傷
    害及誘發精神症狀，本院爰併依刑法第八十七條第二項、三項宣示令入相當處所
    ，施以監護六個月，期依保安處分規定將被告送往精神病醫院或其他醫療團體，
    予以適當之治療以助被告戒除酒癮及酒癮誘發之精神病，以資兼顧。至被告放火
    行為所用之打火機一只，並未扣案，且依被告供述係屬家中所有之物，並非其個
    人所有之物，爰不併予宣告沒收，併此敘明。
據上論斷，應依刑事訴訟法第二百九十九條第一項前段、第三百條，刑法第一百七十
五條第二項、第四十七條、第十九條第二項、第四十一條第一項、第八十七條第二項
、第三項，罰金罰鍰提高標準條例第二條，判決如主文。
本案經檢察官賴慶祥到庭執行職務
中      華      民      國    九十二    年      三      月      十二    日
                                        臺灣宜蘭地方法院刑事第二庭
                                            法  官  林  惠  玲
右正本證明與原本無異。
如不服本判決，應於判決送達後十日內向本院提出上訴狀( 應附繕本 )。
                                            書記官  吳  慧  芳
中      華      民      國    九十二    年      三      月      十三    日
附錄論罪科刑法條文：
中華民國刑法第一百七十五條 (放火燒燬住宅等以外之物罪)
放火燒燬前二條以外之他人所有物，致生公共危險者，處一年以上七年以下有期徒刑
。
放火燒燬前二條以外之自己所有物，致生公共危險者，處三年以下有期徒刑。
失火燒燬前二條以外之物，致生公共危險者，處拘役或三百元以下罰金。


司法院資訊處製作；財團法人民間司法改革基金會備份。
